臺灣臺中地方法院刑事判決　　　　　　　 96年度易字第373號
公　訴　人　臺灣臺中地方法院檢察署檢察官
被　　　告　甲○○
　　　　　　　　　　（現因另案於臺灣臺中看守所羈押中）
上列被告因侵占案件，經檢察官提起公訴（九十五年度偵字第二
○七○六號），本院判決如下：
    主  文
甲○○意圖為自己不法之所有，而侵占自己持有他人之物，累犯
，處拘役伍拾日，如易科罰金，以銀元佰元即新臺幣玖佰元折
算壹日。
    犯罪事實
一、甲○○前因違反毒品危害防制條例案件，經本院以八十九年
    度訴字第二八七三號判決處以應執行有期徒刑一年四月（施
    用第一級毒品部分有期徒刑一年，施用第二級毒品部分有期
    徒刑六月）確定；又因竊盜案件，經本院以九十年度易字第
    一九九五號判決處以有期徒刑六月，如易科罰金，以銀元三
    百元折算一日確定；復因違反洗錢防制法案件，經本院以九
    十一年度訴字第二四七五號判決處以有期徒刑四月，如易科
    罰金，以銀元三百元折算一日確定；上開案件經本院以九十
    一年度聲字第七七號裁定合併應執行有期徒刑二年一月確定
    ；又因違反毒品危害防制條例案件，經本院以九十年度訴字
    第一九一九號判決處以有期徒刑一年二月確定，又因違反毒
    品危害防制條例案件，經本院以九十一年度易字第一一五四
    號判決處以有期徒刑十月確定，兩案經本院以九十一年度聲
    字第三二四七號裁定應執行有期徒刑一年十月確定，並與上
    開二年一月之刑期接續行，於民國九十四年十一月九日縮刑
    期滿執行完畢。詎其猶不知悔改，於九十五年五月十九日，
    在臺中市○○○路上之花旗汽車商行，向乙○○無償借用車
    牌號碼為○二五四－ＰＲ號自用小客車一輛，雙方雖未約定
    借用期限，然乙○○依法可隨時向王宇凡請求返還。詎王宇
    凡借得該車後，竟意圖為自己不法所有，於九十五年六月二
    十九日乙○○向其請求返還該車時，避不見面，而變易持有
    為所有之意思將該車侵占入己，繼續使用至九十五年七月間
    某日始返還乙○○。
二、案經乙○○訴由臺中市警察局第四分局報請臺灣臺中地方法
    院檢察署檢察官偵查起訴。
    理  由
一、上揭犯罪事實，業據被告王宇凡於本院審理時坦承不諱，核
    與告訴人乙○○於警詢、偵查中指述相符；且被告明知告訴
    人請求返還車輛，竟不與告訴人聯絡，又繼續使用上開車輛
    ，其顯有易持有為所有之不法意圖甚明；縱被告事後已將上
    開車輛返還予告訴人，然因刑法侵占罪為即成犯，並無解於
    侵占犯行之成立。從而，被告自白與事實相符，本案事證明
    確，其犯行洵堪認定，應依法論科。
二、核被告所為，係犯刑法第三百三十五條第一項之普通侵占罪
    。被告前因違反毒品危害防制條例案件，經本院以八十九年
    度訴字第二八七三號判決處以應執行有期徒刑一年四月（施
    用第一級毒品部分有期徒刑一年，施用第二級毒品部分有期
    徒刑六月）確定；又因竊盜案件，經本院以九十年度易字第
    一九九五號判決處以有期徒刑六月，如易科罰金，以銀元三
    百元折算一日確定；復因違反洗錢防制法案件，經本院以九
    十一年度訴字第二四七五號判決處以有期徒刑四月，如易科
    罰金，以銀元三百元折算一日確定；上開案件經本院以九十
    一年度聲字第七七號裁定合併應執行有期徒刑二年一月確定
    ；又因違反毒品危害防制條例案件，經本院以九十年度訴字
    第一九一九號判決處以有期徒刑一年二月確定，又因違反毒
    品危害防制條例案件，經本院以九十一年度易字第一一五四
    號判決處以有期徒刑十月確定，兩案經本院以九十一年度聲
    字第三二四七號裁定應執行有期徒刑一年十月確定，並與上
    開二年一月之刑期接續行，於九十四年十一月九日縮刑期滿
    執行完畢，有臺灣高等法院被告前案紀錄表及臺灣臺中地方
    法院檢察署刑案資料查註紀錄表在卷可憑，而被告行為後，
    刑法第四十七條業於九十四年二月二日修正公布，並於九十
    五年七月一日施行，修正前刑法第四十七條規定：「受有期
    徒刑之執行完畢，或受無期徒刑或有期徒刑一部之執行而赦
    免後，五年以內再犯有期徒刑以上之罪者，為累犯，加重本
    刑至二分之一。」修正後刑法第四十七條第一項規定：「受
    徒刑之執行完畢，或一部之執行而赦免後，五年以內故意再
    犯有期徒刑以上之罪者，為累犯，加重本刑至二分之一。」
    故被告前受有期徒刑執行完畢，五年內再犯有期徒刑以上之
    罪，不論依修正前之刑法第四十七條，或修正後之刑法第四
    十七條第一項之規定，均構成累犯，對被告而言並無有利或
    不利之情形，亦不生新舊法比較之問題，爰依最高法院九十
    五年十一月七日第二十一次刑事庭會議決議，直接適用裁判
    時法，即修正後刑法第四十七條第一項累犯之規定加重其刑
    。爰審酌被告犯罪之之動機僅為圖一時便利，致告訴人無法
    即時取回車輛，因而受有損害，被告又未能清償借用期間所
    積欠之罰單罰金，致未能與告訴人達成和解，然被告目前已
    返還上開車輛予告訴人，侵占時間尚短，暨其智識、素行、
    犯罪之手段，犯後坦承犯行，態度尚可等一切情狀，量處如
    主文所示之刑，並諭知易科罰金之折算標準，以示懲儆。
三、九十五年七月一日修正公布施行之刑法第四十一條第一項前
    段規定：「犯最重本刑為五年以下有期徒刑以下之刑之罪，
    而受六個月以下有期徒刑或拘役之宣告者，得以新臺幣一千
    元、二千元或三千元折算一日，易科罰金。」，惟被告行為
    時之刑法第四十一第一項前段規定：「犯最重本刑為五年以
    下有期徒刑以下之刑之罪，而受六個月以下有期徒刑或拘役
    之宣告，因身體、教育、職業、家庭之關係或其他正當事由
    ，執行顯有困難者，得以一元以上三元以下折算一日，易科
    罰金。」，又依修正前罰金罰鍰提高標準條例第二條前段（
    現已刪除）規定，就其原定數額提高為一百倍折算一日，則
    被告行為時之易科罰金折算標準，應以銀元三百元折算一日
    ，經折算為新臺幣後，應以新臺幣九百元折算為一日。比較
    修正前後之易科罰金折算標準，修正後之法律並未有利於被
    告，故應依修正後刑法第二條第一項前段規定，適用修正前
    刑法第四十一條第一項前段規定，定其折算標準。
四、刑法第三百三十五條第一項普通侵占罪規定其法定刑得科或
    併科銀元一千元以下罰金，然被告行為後，於九十五年六月
    十四日增訂刑法施行法第一條之一，並規定：「中華民國九
    十四年一月七日刑法修正施行後，刑法分則編所定罰金之貨
    幣單位為新臺幣。九十四年一月七日刑法修正時，刑法分則
    編未修正之條文定有罰金者，自九十四年一月七日刑法修正
    施行後，就其所定數額提高為三十倍。但七十二年六月二十
    六日至九十四年一月七日新增或修正之條文，就其所定數額
    提高為三倍。」（註：刑法修正公布日期應為九十四年二月
    二日，施行日期為九十五年七月一日，前揭條文日期似有錯
    誤，但不影響本案之判斷），且九十四年二月二日施行公布
    九十五年七月一日施行之刑法第三十三條第五款修正為：「
    主刑之種類如下：五、罰金：新臺幣一千元以上，以百元計
    算之。」是依修正後之法律，刑法第三百三十五條第一項普
    通侵占罪所得科處之罰金刑最高為新臺幣三萬元、最低為新
    臺幣一千元；而被告行為時適用之罰金罰鍰提高標準條例第
    一條前段規定：「依法律應處罰金、罰鍰者，就其原定數額
    得提高為二倍至十倍。但法律已依一定比率規定罰金或罰鍰
    之數額或倍數者，依其規定。」、現行法規所定貨幣單位折
    算新臺幣條例第二條規定：「現行法規所定金額之貨幣單位
    為圓、銀元或元者，以新臺幣之三倍折算之。」，及修正前
    刑法第三十三條第五款規定: 「主刑之種類如下：五、罰金
    ：一元以上。」，是依行為時之法律，刑法第三百三十五條
    第一項普通侵占罪所得科處之罰金刑最高為新臺幣三萬元、
    最低為新臺幣三元。因此，比較上述修正前、後之刑罰法律
    ，修正後法律並未有利於被告，自以被告行為時之舊法即依
    修正前刑法第三十三條第五款，並配合罰金罰鍰提高標準條
    例第一條前段為法條適用之依據。
據上論斷，應依刑事訴訟法第二百七十三條之一第一項、第二百
九十九條第一項前段，刑法第二條第一項前段、第三百三十五條
第一項、第四十七條第一項、（修正前）第四十一條第一項前段
、（修正前）第三十三條第五款，罰金罰鍰提高標準條例第一條
前段、（刪除前）第二條，判決如主文。
中　　華　　民　　國　　96　　年　　7 　　月　　13　　日
                  刑事第十三庭  法  官  黃裕仁
上正本證明與原本無異。
如不服本判決，應於送達後十日內向本院提出上訴狀（須附繕本
），上訴於臺灣高等法院臺中分院。
                                書記官  王嘉仁
中　　華　　民　　國　　96　　年　　7 　　月　　13　　日
附錄論罪科刑法條
刑法第三百三十五條第一項：
意圖為自己或第三人不法之所有，而侵占自己持有他人之物者，
處五年以下有期徒刑、拘役或科或併科一千元以下罰金。
